【裁判字號】    94,訴,3110
【裁判日期】    950605
【裁判案由】    營利事業所得稅
【裁判全文】
臺北高等行政法院裁定
                                     94年度訴字第03110號
原      告  香港商‧捷時海外貿易有限公司台灣分公司
代  表  人  甲○○
訴訟代理人  蔡欽源  律師
訴訟代理人  王歧正  律師
被      告  財政部
代  表  人  乙○○部長）住同.
上列當事人間因營利事業所得稅事件，原告不服財政部中華民國
94年7月29日台財訴第00000000000號訴願再審決定，提起行政訴
訟，本院裁定如下：
    主  文
原告之訴駁回。
訴訟費用由原告負擔。
    理  由
壹、按「原告之訴，有左列各款情形之一者，行政法院應以裁定
    駁回之。．．．十、起訴不合程式或不備其他要件者。」行
    政訴訟法第107條第1項第10款分別定有明文。
貳、本案原告提起行政爭訟之事實經過：
  一原告民國（下同）85年度營利事業所得稅結算申報，原列報
    營業成本新臺幣（下同）1,955,397,215元，其中含本期進
    貨成本之加項權利金18,927,729元。嗣經被告所屬賦稅署查
    獲原告85年度帳載權利金為8,744,595元，其與申報數差額
    為10,183,134元，據原告會計經理蕭靜芳90年2月13日談話
    紀錄及原告90年3月1日說明書，其85年度實際支付權利金為
    8,744,595元，會計師辦理稅務簽證時，誤將應付國外同業
    公司代墊款10,183,134元併入，因原告於87年間發生火災，
    原始交易憑證已燒燬，無法提示帳證查核等語，被告所屬臺
    北市國稅局乃核認原告涉嫌虛報進貨成本10,183,134元，更
    正核定其營業成本為1,945,214,081元，全年所得額為虧損
    33,362,881元，並依所得稅法第110條第3項規定，按匿報所
    得額10,183,1 34元依當年度適用之營利事業所得稅稅率計
    算之金額2,535,783元處0.5倍之罰鍰計1,267,800 元（計至
    百元止）。
  二原告對上開核定中認定「涉嫌虛報進貨成本」一節表示不服
    ，主張「該項誤植金額僅係會計師查核報告科目內容之說明
    ，並不涉及金額之調整，故不影響原告申報之進貨成本、權
    利金金額及課稅所得額，有每月送交原處分機關備查之電子
    計算機所列印之試算表可證」等情，而申請復查。
  三原處分機關復查決定略以，原告85年度帳簿憑證及原始資料
    已遭燒毀，無法提示供查核，而其電子計算所列印之試算表
    本局（臺北市國稅局）並未進行查核，故無法證明原告未因
    會計師之錯誤計算權利金而無虛增進貨情形，原核定並無不
    合等由，駁回其復查之申請。
  四原告不服復查決定，向被告提起訴願。經被告以92年4月29
    日台財訴字第0920008424號訴願決定駁回原告之訴願，其駁
    回理由如下：
    (一)本件原告經核准採用電子計算機處理帳務，其雖依規定每
      月編製「會計科目試算表」送臺北市國稅局加蓋戳記後列
      冊保管，惟該試算表並未經該局進行查核，依財政部定頒
      之「營利事業使用電子計算機處理帳務管理要點」第8點
      規定，臺北市國稅局進行調查時，原告應提供帳務處理軟
      體系統作電腦稽核之用及將儲存媒體之內容列印於報表紙
      ，並確能指認其會計帳表中各科目數值產生之過程及提示
      其所依據之原始憑證以憑核對，其無法查核者，稽徵機關
      得依所得稅法第83條規定辦理。
    (二)原告85年度帳簿憑證已因87年間發生火災而燒燬，以致無
      法提供查核，此為原告所不爭，從而臺北市國稅局依通報
      查得資料剔除其結算申報營業成本加項權利金與帳載權利
      金之差額10,183,134元，核定營業成本為1,945,214,081
      元及處罰鍰1,267,800 元，並無不合。
  五原告不服上開訴願決定，於92年7月2日向本院提起行政訴訟
    。經本院以已逾法定不變期間，其起訴非合法為由，於92年
    9月25日作成92年度訴字第3017號裁定，駁回原告之起訴。
  六原告不服上開裁定而提起抗告，經最高行政法院以94年2月
    17日94年度裁字第00235號裁定抗告駁回在案。
  七原告在上開全案經判決確定後，又於94年3月25日對上開92
    年4月29日台財訴字第0920008424號訴願決定申請再審，而
    經財政部於94年7月29日作成台財訴字第00000000000號訴願
    再審決定，為再審不受理之諭知，原告因此以該駁回再審之
    訴願決定作為行政爭訟對象，提起本件行政訴訟。
參、在上開事實基礎下，原告訴之聲明為撤銷訴願再審決定。
肆、經查：
  一按訴願法上之再審，係89年7月1日起施行之訴願法所增訂之
    新制。新訴願法雖創設再審之制度，但其相關規定僅有第97
    條條文而已。茲參諸該條之立法理由：「按訴願決定確定後
    ，如發現有類似民事訴訟法第496條第1項及（修正前）行政
    訴訟法第28條所定再審事由時，宜允訴願人或其他利害關係
    人聲請再審以資救濟，爰參照民事訴訟法第496條、（修正
    前）行政訴訟法第28條及第29條規定，增列訴願決定之再審
    制度」，可知訴願法上之再審制度雖係參照民事訴訟法及行
    政訴訟法上之再審制度而設，然其究非針對確定之行政法院
    判決提起再審，而係對於確定之訴願決定申請再審。且受理
    訴願再審之機關，依新訴願法第97條規定而作成之再審決定
    ，與通常之訴願決定，在程序標的及聲請原因上，仍有所不
    同，尚不得謂再審決定即屬行政訴訟法4條所稱之訴願決定
    而得藉此提起撤銷訴訟（行政訴訟法第4條所謂之訴願決定
    ，係指「人民因中央或地方機關之違法行政處分，認為損害
    其權利或法律上之利益，經依訴願法提起訴願」之訴願決定
    ，而非指「對於確定訴願決定，申請再審」之再審決定）。
  二又訴願再審決定依新訴願法或行政訴訟法並無救濟程序之規
    定，因此新訴願法上之再審，既係在通常救濟程序之外所提
    供之非常救濟程序，乃以已確定且不得再提起行政訴訟之訴
    願決定為標的，有別於通常之訴願決定，自不宜再成為行政
    訴訟之標的而允准其對之提起行政訴訟（91年度各級行政法
    院行政訴訟法律座談會研討結果參照），是原告猶對該再訴
    願再審決定提起本件行政訴訟，顯非合法，應予駁回。
據上論結，原告之訴為不合法，爰依行政訴訟法第107條第1項第
10款、第104條、民事訴訟法第95條、第78條，裁定如主文。
中    華    民    國    95    年     6    月    5     日
                        第五庭審判長  法  官  張瓊文
                                      法  官  蕭忠仁
                                      法  官  帥嘉寶
上為正本係照原本作成。
如不服本裁定，應於送達後10日內向本院提出抗告狀（須按他造
人數附繕本）。
中    華    民    國    95    年     6    月    5     日
                                      書記官  蘇亞珍


司法院資訊處製作；財團法人民間司法改革基金會備份。
